臺灣雲林地方法院刑事判決
110年度易字第442號
110年度易字第445號
公  訴  人  臺灣雲林地方檢察署檢察官
被      告  陳俊升


上列被告因詐欺案件，經檢察官分別提起公訴（110年度偵字第4
360號、第4888號），被告於準備程序中就被訴事實均為有罪之
陳述，經告知簡式審判程序之旨，並聽取當事人之意見後，本院
合議庭裁定由受命法官獨任進行簡式審判程序，並合併判決如下
：
    主      文
陳俊升犯如附表編號一至四所示之罪，各處如附表編號一至四所
示之刑。應執行拘役壹佰貳拾日，如易科罰金，以新臺幣壹仟元
折算壹日。
    事實及理由
一、犯罪事實：
  ㈠陳俊升意圖為自己不法之所有，基於詐欺得利之犯意，於民
    國110年2月25日上午1時32分許，在其位於雲林縣○○鄉○○村○
    ○路00巷00號之住處內，持用其所有之iphone行動電話（內
    插置門號0000000000號SIM卡1張，下稱本案行動電話）連結
    網路向馬來西亞商夫瑞有限公司臺灣分公司（下稱夫瑞公司
    ）購買iTunes禮品卡美金100元後，取得付款之虛擬帳號000
    -0000000000000000號，復接續連結網際網路至臉書某遊戲
    幣買賣社團，見林暐傑欲購買遊戲幣，即私訊林暐傑並以其
    向臉書申請使用之暱稱「林婇馨」帳號，向林暐傑佯稱出售
    遊戲幣，致林暐傑因而陷於錯誤，依陳俊升指示，於110年2
    月25日上午1時57分許，將新臺幣（下同）3,329元價金匯至
    其指定之上開虛擬帳戶內，陳俊升因而取得前開iTunes禮品
    卡價款付清之利益。嗣因林暐傑迄未收得陳俊升交付相對應
    之遊戲幣，始悉受騙，因而查知上情。
  ㈡陳俊升意圖為自己不法所有，基於詐欺得利之犯意，於110年
    2月16日下午7時4分許，在其上開住處內，持用本案行動電
    話連結網際網路向夫瑞公司購買iTunes禮品卡美金25元後，
    取得付款之虛擬帳號000-0000000000000000號，復接續連結
    網際網路至臉書免費點數、遊戲買賣社團，見蕭俊廷欲購買
    遊戲點數，即以其向LINE申請使用之暱稱「葉敏敏」帳號，
    向蕭俊廷佯稱出售遊戲點數，致蕭俊廷因而陷於錯誤，依陳
    俊升指示，於110年2月16日下午10時5分許，將862元價金匯
    至其指定之上開虛擬帳戶內，陳俊升因而取得前開iTunes禮
    品卡價款付清之利益。嗣因蕭俊廷迄未收得陳俊升交付相對
    應之遊戲點數，始悉受騙，因而查知上情。
  ㈢陳俊升意圖為自己不法所有，基於詐欺得利之犯意，於110年
    4月3日下午8時許，在其上開住處內，持用本案行動電話連
    結網際網路至臉書天堂M寶物&鑽石&帳號買賣交易社團後，
    見王聖御欲購買鑽石虛擬幣，即以其向臉書申請使用之暱稱
    「廖珮汶」帳號，向王聖御佯稱出售遊戲幣，復接續於同日
    下午9時36分許，透過網路向智冠科技股份有限公司（下稱
    智冠公司）購買MyCard點數價值約500元後，取得付款之虛
    擬帳號000-0000000000000000號帳戶後，再指示王聖御匯款
    至上開虛擬帳戶，致王聖御陷於錯誤，遂於同日下午10時6
    分許，將500元價金匯至其指定之上開虛擬帳戶內，陳俊升
    因而取得前開MyCard點數價款付清之利益。嗣因王聖御迄未
    收得陳俊升交付相對應之遊戲幣，始悉受騙，報警始悉上情
    。
  ㈣陳俊升意圖為自己不法所有，基於詐欺得利之犯意，於110年
    5月14日下午9時許，在其上開住處內，持用本案行動電話連
    結網際網路至臉書某遊戲點數交易社團後，見夏郁翔欲購買
    遊戲幣，即與夏郁翔互加通訊軟體LINE ID好友後，向夏郁
    翔佯稱出售遊戲幣，復接續於同日下午9時10分許，透過網
    路向智冠公司購買MyCard點數價值約500元後，取得付款之
    虛擬帳號000-0000000000000000號後，再指示夏郁翔匯款至
    上開虛擬帳戶，致夏郁翔陷於錯誤，遂於同日下午9時16分
    許，透過其朋友張靜慧將500元價金匯至陳俊升指定之上開
    虛擬帳戶內，陳俊升因而取得前開MyCard點數價款付清之利
    益。嗣因夏郁翔迄未收得陳俊升交付相對應之遊戲幣，始悉
    受騙，報警始悉上情。
  ㈤案經林暐傑、蕭俊廷、王聖御、夏郁翔訴由雲林縣警察局臺
    西分局報告臺灣雲林地方檢察署檢察官偵查起訴。
二、認定犯罪事實所憑之證據及理由：　
  ㈠本案被告陳俊升所犯為死刑、無期徒刑、最輕本刑為3年以上
    有期徒刑以外之罪，亦非屬高等法院管轄之第一審案件，其
    於準備程序進行中，先就被訴事實為有罪之陳述，經法官告
    知簡式審判程序之旨，並聽取當事人之意見後，本院合議庭
    裁定，依刑事訴訟法第273條之1規定，由受命法官獨任進行
    簡式審判程序，是本案之證據調查，依刑事訴訟法第273條
    之2規定，不受同法第159條第1項、第161條之2、第161條之
    3、第163條之1及第164條至第170條規定之限制，合先敘明
    。
  ㈡上揭犯罪事實，業據被告於警詢、偵訊及本院準備程序、審
    理時均坦承不諱（偵4360號卷第13頁至第16頁、第169頁至
    第171頁、偵4888號卷第11頁至第14頁；本院易442號卷第70
    頁、第75頁至第81頁、第87頁、第91頁、本院易445號卷第8
    4頁、第89頁至第96頁、第101頁、第105頁至第107頁），並
    有下列事證可資相佐，足證其所為任意性自白與事實相符，
    堪以採信：
　⒈犯罪事實㈠、㈡部分：
　⑴證人即告訴人林暐傑、蕭俊廷於警詢時之證述（偵4360號卷
    第17頁至第18頁、第19頁至第22頁、第23頁至第25頁）。
　⑵馬來西亞商夫瑞有限公司臺灣分公司電子郵件影本2份（偵43
    60號卷第45頁至第56頁）、110年8月6日電子郵件1份（本院
    易442號卷第31頁）、第一商業銀行大安分行110年3月19日
    一大安字第00024號函及所附開戶資料、存款交易明細各1份
    （偵4360號卷第63頁至第122頁）、110年8月18日一大安字
    第00088號函及附件1份（本院易442號卷第37頁至第39頁）
    。
　⑶告訴人林暐傑之內政部警政署反詐騙諮詢專線紀錄表（偵436
    0號卷第29頁）、高雄市政府警察局左營分局啟文派出所受
    理詐騙帳戶通報警示簡便格式表（偵4360號卷第33頁）、金
    融機構聯防機制通報單（偵4360號卷第39頁）各1張、「林
    婇馨」臉書帳號截圖1張（偵4360號卷第125頁）、被告與告
    訴人林暐傑【MESSENGER】對話內容截圖5張（偵4360號卷第
    125頁至第129頁）、手機轉帳明細截圖1張（偵4360號卷第1
    31頁）。
　⑷告訴人蕭俊廷之內政部警政署反詐騙諮詢專線紀錄表（偵436
    0號卷第31頁至第32頁）、彰化縣警察局彰化分局中正派出
    所受理詐騙帳戶通報警示簡便格式表（偵4360號卷第35、37
    頁）、金融機構聯防機制通報單（偵4360號卷第41頁）各1
    張、手機翻拍照片12張（偵4360號卷第133頁至第143頁）。
　⑸門號0000000000號行動電話通聯調閱查詢單1張（偵4360號卷
    第59頁至第61頁）、台灣碩網網路娛樂股份有限公司110年8
    月10日碩網（企營）字第110081003號函1份（本院易442號
    卷第25頁）。
　⒉犯罪事實㈢、㈣部分：
　⑴證人即告訴人王聖御、夏郁翔、證人張靜慧於警詢時之證述
    （偵4888號卷第15頁至第19頁、第21頁至第22頁、第23頁至
    第24頁）。
　⑵智冠科技股份有限公司調閱資料（偵4888號卷第35頁）、電
    子郵件影本（偵4888號卷第45頁)、110年8月16日智法字第1
    100816001號函及附件（本院易445號卷第39頁至第55頁）、
    MyCard點數會員基本資料（偵4888號卷第41頁至第43頁）各
    1份、MyCard點數交易紀錄2份（偵4888號卷第35、47頁）。
　⑶中國信託商業銀行股份有限公司110年5月11日中信銀字第110
    224839122023號函及所附帳戶基本資料（偵4888號卷第37頁
    至第43頁）、110年5月19日中信銀字第110224839131514號
    函（偵4888號卷第49頁）各1份。
　⑷告訴人王聖御之臺中市政府警察局大雅分局頭家派出所受理
    詐騙帳戶通報警示簡便格式表（偵4888號卷第25頁）、金融
    機構聯防機制通報單（偵4888號卷第27頁）、臉書網頁截圖
    （偵4888號卷第67頁）各1張、手機轉帳明細截圖2張（偵48
    88號卷第65、71頁）、通訊軟體Messenger對話記錄截圖15
    張（偵4888號卷第51頁至第65頁）。
　⑸告訴人夏郁翔之嘉義縣警察局水上分局柳林派出所受理詐騙
    帳戶通報警示簡便格式表（偵4888號卷第29頁）、金融機構
    聯防機制通報單（偵4888號卷第31頁）、手機翻拍照片（偵
    4888號卷第71頁）各1張、通訊軟體LINE對話紀錄截圖7張（
    偵4888號卷第69頁至第71頁）、雲林縣警察局臺西分局110
    年8月13日雲警西偵字第1100011370號函及所附公務電話紀
    錄表1份（本院易445號卷第33頁至第35頁）。
　⒊綜上，足認本案事證明確，被告犯行堪以認定，應依法論科
    。
三、論罪科刑之理由：
  ㈠按刑法第339條第1、2項分別規定詐欺取財罪及詐欺得利罪，
    前者之行為客體係指財物，後者則指取得債權、免除債務、
    延期履行債務或提供勞務等財物以外之財產上不法利益（最
    高法院86年度台上字第3534號判決意旨參照）。又被告詐得
    之iTunes禮品卡、Mycard點數，並非現實可見之有形體財物
    ，而係供人憑以購買iTunes store之產品、服務或進行網路
    遊戲，屬具有財產上價值之利益。被告向告訴人等人佯稱出
    售遊戲點數，致其等陷於錯誤而匯款至上揭虛擬帳戶內，被
    告因此免除或消滅己身所負應給付購買iTunes禮品卡、遊戲
    點數之價金債務之不法利益，自屬於財產上之不法利益。是
    核被告所為，均係犯刑法第339條第2項之詐欺得利罪。被告
    所犯上開4罪，犯意各別，行為互異，應分論併罰。
  ㈡被告因偽造文書等案件，經本院以108年度訴字第939號判決
    有期徒刑3月確定，於109年5月5日易科罰金執行完畢乙情，
    有臺灣高等法院被告前案紀錄表附卷可參，其於受徒刑執行
    完畢後，5年以內故意再犯本案犯罪事實所示之有期徒刑以
    上之各罪，依刑法第47條第1項之規定，均為累犯，參酌司
    法院釋字第775號解釋，法院應區分行為人所犯情節，裁量
    是否依刑法第47條第1項之累犯規定加重其刑，以避免因一
    律適用累犯加重規定，致生行為人所受刑罰超過其所應負擔
    之罪責，其人身自由因此遭受過苛之侵害，而不符憲法罪刑
    相當原則。本院審酌被告所犯構成累犯之前案，係犯刑法第
    216條、第220條第2項、第210條之行使變造準私文書罪、同
    法第339條第2項之詐欺得利罪，因屬想像競合犯，從一重論
    以行使變造準私文書罪處斷，並經本院以108年度訴字第939
    號判處有期徒刑3月確定，有前開判決、臺灣高等法院被告
    前案紀錄表各1份在卷可稽，被告構成累犯所涉詐欺得利部
    分犯行與本案均同屬財產犯罪性質，顯見其對此類犯罪有特
    別之惡性及對刑罰反應力薄弱之情形，依累犯規定加重其刑
    ，並無過苛或違反比例原則之處，就上開犯行均應依刑法第
    47條第1項規定，加重其刑，起訴意旨就上開犯行漏未論及
    累犯，顯有違誤，應予補充，附此敘明。
  ㈢爰審酌被告並非無謀生能力，卻因沈迷網路遊戲而對告訴人4
    人施以詐術而取得免予支付上開禮品卡、遊戲點數之不法利
    益，破壞網路交易秩序，其所為顯乏尊重他人財產之法治觀
    念，實不可取，惟念及其犯後坦承犯行，態度尚可，兼衡其
    犯罪所得利益非鉅，且已全數賠償告訴人4人之損失，告訴
    人4人均表示本案依法判決之意，此有匯款紀錄4紙及本院公
    務電話紀錄2紙（本院易442號第41頁至第42頁、第97頁至第
    101頁、本院易445號卷第57頁至第58頁、第111頁至第115頁
    ）在卷可憑，及其學歷為國中畢業、離婚，無子女、現與家
    人共同務農之家庭生活經濟狀況等一切情狀，分別量處如主
    文所示之刑及諭知易科罰金之折算標準，並考量上開各次犯
    行之罪名異同、犯罪情節、時間差距及所生危害、欲達到犯
    罪預防目的所需之制裁程度等各情，定其應執行之刑及易科
    罰金之折算標準。
四、按犯罪所得，屬於犯罪行為人者，沒收之；犯罪所得已實際
    合法發還被害人者，不予宣告沒收或追徵，刑法第38條之1
    第1項前段、第5項分別定有明文。被告因本案詐欺而分別受
    有3,329元、862元、500元、500元之財產上不法利益，屬被
    告本案犯罪所得，惟被告已賠償告訴人4人，業經認定如前
    ，參酌刑法第38條之1第5項之立法理由係在保障被害人因犯
    罪所生之求償權等情，則告訴人4人此部分求償權既已獲滿
    足，堪認達於犯罪所得實際合法發還被害人之效，自無庸再
    予宣告沒收。另被告持以連結網際網路之本案行動電話，為
    被告之犯罪工具，並未扣案，惟經其於本院審理時陳稱：業
    已損壞丟棄等語（本院易442號卷第91頁至第93頁、本院易4
    45號卷第105頁至第107頁），審酌手機於現今社會具有高度
    可取代性，且已滅失，故沒收與否實欠缺刑法上之重要性，
    爰依刑法第38條之2第2項之規定不予宣告沒收。
五、應適用之法律：
  ㈠刑事訴訟法第273條之1第1項、第299條第1項前段。
  ㈡刑法第339條第2項、第1項、第47條第1項、第41條第1項前段
    、第51條第6款。
  ㈢刑法施行法第1條之1第1項。
本案經檢察官許景睿提起公訴，檢察官李松諺到庭執行職務。
中　　華　　民　　國　　110 　年　　8 　　月　　31　　日
                  刑事第七庭  法  官  鍾世芬
以上正本證明與原本無異。
如不服本判決應於收受判決後20日內向本院提出上訴書狀，並應
敘述具體理由；其未敘述上訴理由者，應於上訴期間屆滿後20日
內向本院補提理由書（均須按他造當事人之人數附繕本）。「切
勿逕送上級法院」。
                              書記官　李沛瑩
中　　華　　民　　國　　110 　年　　8 　　月　　31　　日
附錄本案論罪科刑法條全文：
中華民國刑法第339條
意圖為自己或第三人不法之所有，以詐術使人將本人或第三人之
物交付者，處5年以下有期徒刑、拘役或科或併科50萬元以下罰
金。
以前項方法得財產上不法之利益或使第三人得之者，亦同。
前二項之未遂犯罰之。
附表　
編號 犯罪事實 罪名及宣告刑 1 犯罪事實㈠部分 陳俊升犯詐欺得利罪，累犯，處拘役伍拾日，如易科罰金，以新臺幣壹仟元折算壹日。 2 犯罪事實㈡部分 陳俊升犯詐欺得利罪，累犯，處拘役參拾日，如易科罰金，以新臺幣壹仟元折算壹日。 3 犯罪事實㈢部分 陳俊升犯詐欺得利罪，累犯，處拘役參拾日，如易科罰金，以新臺幣壹仟元折算壹日。 4 犯罪事實㈣部分 陳俊升犯詐欺得利罪，累犯，處拘役參拾日，如易科罰金，以新臺幣壹仟元折算壹日。